【裁判字號】    97,上更(二),18
【裁判日期】    970303
【裁判案由】    殺人未遂
【裁判全文】
臺灣高等法院高雄分院刑事判決        97年度上更(二)字第18號
自  訴  人  甲○○
上  訴  人
即  被  告  乙○○
選任辯護人  林敏澤律師
            李亭萱律師
上列上訴人因殺人未遂案件，不服臺灣澎湖地方法院91年度自字
第2 號中華民國91年10月3 日第一審判決，提起上訴，判決後經
最高法院第二次發回，本院判決如下：
    主  文
原判決撤銷。
本件自訴不受理。
    理  由
一、自訴意旨略以：上訴人即被告乙○○（下稱被告）於民國91
    年2 月23日凌晨3 時40分許，在澎湖縣馬公市○○路21號5
    樓海洋之星ＫＴＶ擔任服務生，因與自訴人為點叫坐檯陪酒
    事宜發生爭執，至同日凌晨4 時許，自訴人消費完畢離去時
    ，兩人在下樓之電梯內發生肢體衝突，於電梯到達該棟樓房
    1 樓後，被告即萌普通傷害犯意，跑到屋外停放之機車腳踏
    板上，取出西瓜刀壹把，於客觀上足以預見持刀砍人可能致
    人於重傷之情形下，仍回身在該棟樓房騎樓下朝自訴人身體
    揮砍一刀，致自訴人一時情急，舉其左手抵擋西瓜刀，致左
    手前臂切割傷併橈神經正中神經及橈動脈及橈尺骨骨折及多
    處肌腱斷裂，目前左手機能毀敗之重傷害程度。被告出手後
    ，發現結果出乎意料之外，呆立當場，旋即將西瓜刀藏放該
    棟樓房二樓內，嗣經警據報後予以扣押等語。
二、按自訴之提起，應委任律師為之；自訴人應委任代理人到場
    ，前項代理人應選任律師充之；自訴人未委任代理人，法院
    應定期間以裁定命其委任代理人，逾期仍不委任者，應諭知
    不受理之判決；刑事訴訟法第319 條第2 項、第37條第1 項
    前段、第2 項、第329 條第2 項分別定有明文。採取強制委
    任律師為代理人之自訴制度，旨在限制濫訴，提高自訴品質
    ，使自訴人立於準檢察官之地位行使職權，尚無分別各審級
    而異其適用之理。故被告不服第一審判決，合法提起上訴時
    ，雖屬上訴審程序，惟其本質上仍屬自訴，依同法第364 條
    規定，上述之規定亦應在準用之列。且依刑事訴訟法第38條
    準用第30條規定及司法院院字第1755號解釋，自訴人委任律
    師為代理人之委任狀，應於每一審級提出，案件於該審級終
    結後，原有委任效力即不復存在。自訴人雖未上訴，惟第二
    審既為事實審，仍須由自訴代理人為訴訟行為，故自訴人對
    此有忍受義務，應委任律師為代理人。而案件經最高法院發
    回第二審更審，為另一審級訴訟程序之開始，新法既已施行
    ，自應適用，並無刑事訴訟法施行法第7 條之3 但書之適用
    （最高法院94年第6 、7 次刑事庭會議參照）。
三、查本件自訴人自訴被告涉犯傷害致重傷罪，經第一審法院判
    處被告有期徒刑5 年，經被告提起上訴，本院前審判決後，
    復經最高法院發回，自訴人於本院第二審之事實審，並未提
    出委任律師為代理人之委任書狀，其法律上之程式顯有未備
    ，經本院於97年2 月12日裁定命自訴人應於裁定送達後7 日
    內補正其欠缺。自訴人於97年2 月18日收受裁定後，逾期迄
    未補正，依上述之規定及說明，自應依刑事訴訟法第329 條
    第2 項規定，撤銷第一審之實體判決，諭知自訴不受理，並
    不經言詞辯論為之。
據上論結，應依刑事訴訟法第369 條第1 項前段、第364 條、第
329 條第2 項、第343 條、第307 條，判決如主文。
中    華    民    國    97    年    3     月    3     日
                  刑事第五庭    審判長法  官  曾永宗
                                      法  官  任森銓
                                      法  官  王伯文
以上正本證明與原本無異。
如不服本判決應於收受本判決後10日內向本院提出上訴書狀，其
未敘述上訴理由者，並得於提起上訴後10日內向本院補提理由書
狀（應附繕本）「切勿逕送上級法院」。
中    華    民    國    97    年    3     月    3     日
                                      書記官  黎  珍


司法院資訊處製作；財團法人民間司法改革基金會備份。
